福建金門地方法院民事簡易判決
111年度城簡字第62號
原      告  洪嘉隆
訴訟代理人  洪嘉澤
被      告  謝凱軒
上列當事人間請求損害賠償事件，本院於民國111年10月14日言
詞辯論終結，判決如下：
    主    文
被告應給付原告新臺幣壹拾捌萬柒仟玖佰捌拾捌元。
原告其餘之訴駁回。
訴訟費用由被告負擔百分之六十七，餘由原告負擔。
本判決第一項得假執行。被告以新臺幣壹拾捌萬柒仟玖佰捌拾捌
元為原告預供擔保，得免為假執行。 
    事實及理由
壹、程序事項：
    按訴狀送達後，原告不得將原訴變更或追加他訴，但因請求
    之基礎事實同一者，不在此限，民事訴訟法第255條第1項第
    2款定有明文。經查，原告原依民法第196條、第213條、第2
    15條規定提起本件訴訟，嗣於民國111年10月14日言詞辯論
    期日追加民法第184條第1項前段為請求權基礎（見本院卷第
    24頁），經核原告所為追加請求權基礎部分，係基於同一基
    礎事實【被告毀損原告所有之車號000-0000號自用小客車（
    下稱系爭車輛），致原告受有財產權之損害】，在證據資料
    之利用上具有一體性，經核與上開規定相符，自應准許。
貳、實體事項：
一、原告主張：
　㈠兩造素有嫌隙，被告竟基於毀損之犯意，於111年2月13日凌
    晨2時15分許，在金門縣烈嶼鄉東林北街中正臺前廣場，持
    路邊磚頭砸擊原告所有、停放於該處之系爭車輛，致系爭車
    輛之前、後擋風玻璃、車窗、車內後視鏡、右後視鏡破損、
    車身多處車漆毀損而不堪使用。案經福建金門地方檢察署檢
    察官以111年度調偵字第52號聲請以簡易判決處刑，並經鈞
    院以111年度城簡字第71號刑事判決判處被告有期徒刑4月確
    定。被告故意毀損原告所有系爭車輛，且原告所受之損害與
    被告之故意侵權行為間具相當因果關係，而原告修復系爭車
    輛之費用為新臺幣（下同）27萬7535元，被告自應負損害賠
    償責任，爰依民法第184條第1項前段、第196條、第213條、
    第215條之規定，請求被告如數賠償原告等語。
　㈡並聲明：被告應給付原告27萬7535元。
二、被告則以：
　㈠原告之請求金額太高等語，資為抗辯。
　㈡並聲明：原告之訴駁回。　
三、本院協同兩造整理不爭執及爭執事項並協議簡化爭點如下（
    見本院卷第26至27頁）：
　㈠不爭執事項：
　　兩造素有嫌隙，被告竟基於毀損之犯意，於111年2月13日凌
    晨2時15分許，在金門縣烈嶼鄉東林北街中正臺前廣場，持
    路邊磚頭砸擊原告所有、停放於該處之系爭車輛，致系爭車
    輛之前、後擋風玻璃、車窗、車內後視鏡、右後視鏡破損、
    車身多處車漆毀損而不堪使用，足以生損害於原告，經本院
    金城簡易庭以111年度城簡字第71號判決認被告犯毀棄損壞
    罪，累犯，處有期徒刑4月，如易科罰金得以1,000元折算一
    日，被告及檢察官均未上訴而確定。
　㈡爭執事項：
　⒈被告有無故意侵害原告對系爭車輛之所有權，致原告受有財
    產權損害？
  ⒉原告得否依據侵權行為法律規定，請求被告給付27萬7,535
　　元？
四、本院之判斷：　　
  ㈠被告應負侵權行為損害賠償責任:
  ⒈按當事人主張有利於己之事實者，就其事實有舉證之責任，
    民事訴訟法第277條前段定有明文。又民事訴訟如係由原告
    主張權利者，應先由原告負舉證之責，若原告先不能舉證，
    以證實自己主張之事實為真實，則被告就其抗辯事實即令不
    能舉證，或其所舉證據尚有疵累，亦應駁回原告之請求（最
    高法院17年上字第917號判例參照）。次按因故意或過失，
    不法侵害他人之權利者，負損害賠償責任，民法184條第1項
    前段定有明文。
  ⒉經查：原告主張被告於111年2月13日凌晨2時15分許，在金門
    縣烈嶼鄉東林北街中正臺前廣場，持路邊磚頭砸擊原告所有
    、停放於該處之系爭車輛，致系爭車輛之前、後擋風玻璃、
    車窗、車內後視鏡、右後視鏡破損、車身多處車漆毀損而不
    堪使用，足以生損害於原告等情，業據原告提出系爭車輛毀
    損外觀照片8張、系爭車輛毀損內觀照片6張、慶德汽車企業
    有限公司板金與烤漆費用單據1份、上捷汽車玻璃隔熱紙公
    司更換玻璃費用單據1紙、系爭車輛修復相關照片62張、庭
    呈之慶德汽車企業有限公司之估價單、更換新品之照片、發
    票各1份（見本院111年度城司簡調字第27號卷第15頁、第17
    頁、第19-21頁、第23頁、第29-33頁；本院卷第31-36頁）
    及引用本院111年度城簡字第71號判決書影本為憑（見本院1
    11年度城司簡調字第27號卷第11-14頁），且為被告所不爭
    執，堪信為真實。原告主張因被告之故意毀損之侵害行為，
    致原告受有系爭車輛之財產上損害且具有相當因果關係，被
    告應負侵權行為損害賠償責任，按前說明，自屬有據。
  ㈡本件原告主張其因被告之故意毀損之侵害行為致系爭車輛受
    有損害，支出27萬7,535元之修車費用，是否有理，分別析
    述如下：
  ⒈系爭車輛之修復費用（包含板金、烤漆及車窗玻璃維修費用
    ）：
  ⑴按不法毀損他人之物者，被害人得請求賠償其物因毀損所減
    少之價額；負損害賠償責任者，除法律另有規定或契約另有
    訂定外，應回復他方損害發生前之原狀，債權人亦得請求支
    付回復原狀所必要之費用，以代回復原狀。民法第196條第1
    項、第213條第1項及第3項分別定有明文。又依民法第196條
    請求賠償物被毀損所減少之價額，固得以修復費用為估定之
    標準，但以必要者為限，如修理材料係以新品換舊品，應予
    折舊（最高法院80年度台上字第2476號民事判決意旨參照）
    。
　⑵經查，系爭車輛係於104年6月出廠（推定為15日），有車輛
    詳細資料報表附卷可稽（見金門縣警察局金城分局金城警刑
    字第1110002451號偵查卷宗影卷第47頁），至111年2月13日
    車輛受損時，已使用6年7月29日，依「營利事業所得稅查核
    準則」第95條第6項規定，固定資產提列折舊採用定率遞減
    法者，以一年為計算單位，其使用期間未滿一年者，按實際
    使用月數相當於全年之比例計算之，不滿一月者，以一月計
    ，故為6年8月計。次查，依慶德汽車企業有限公司維修清單
    及上捷汽車玻璃隔熱紙公司估價單上所載之維修項目，核與
    該車所受損部位相符，堪認板金及烤漆修復項目所須共計14
    萬5,000元【零件：（10,800元＋6,000元＋4,200元＋3,850元＋
    3,850元＋4,200元＋3,850元＋1,500元＋3,850元＋1,200元＋1,20
    0元）＝44,500元、工資100,500元】、玻璃更換及隔熱紙黏
    貼項目共計11萬元（因未區分零件及工資，故以半數為計算
    ：零件：5萬5,000元、工資：5萬5,000元），均屬必要修復
    費用無誤，有上開估價單暨發票存卷可參，惟零件費用9萬9
    ,500元（計算式：44,500元＋55,000元＝99,500元），係以新
    品換舊品，揆諸前述，應予折舊。本院依行政院所頒固定資
    產耐用年數表及固定資產折舊率之規定，【非運輸業用客車
    、貨車】之耐用年數為5年，依定率遞減法每年折舊1000分
    之369，另依營利事業所得稅查核準則第95條第6項規定「 
    固定資產提列折舊採用定率遞減法者，以1 年為計算單位，
    其使用期間未滿1 年者，按實際使用之月數相當於全年之比
    例計算之，不滿1月者，以1月計」，系爭車輛係於104年6月
    出廠（推定為15日），至111年2月13日車輛受損時，已使用
    6年8月，則零件扣除折舊後之修復費用估定為9,953元（詳
    如附表之計算式）。此外，原告另支出工資費用15萬5,500
    元（計算式：100,500元＋55,000元＝155,500元），無折舊問
    題，是原告得向被告請求之修車費用，共計16萬5,453元（
    計算式：零件9,953元+工資155,500元=165,453元）。原告
    逾此數額之請求為無理由。被告雖辯稱系爭車輛之維修費用
    太高等語，惟原告否認之，且被告亦未舉證以實其說，即無
    可採。
  ⒉原告另主張其因修復系爭自用小客車，需運送至高雄修復，
    受有運費損失2萬2,535元一情，業據其提出祥發航運股份有
    限公司貨物裝船明細單、請款明細表各1紙為憑（見本院111
    年度城司簡調字第27號卷第25-27頁），且為修復系爭車輛
    所必要之必要費用，自屬被告之故意侵權行為之直接實際損
    害，與侵權行為請求賠償損害，係以填補被害人所受實際損
    害為並無不合，亦應准許。被告雖辯稱系爭車輛之運送費用
    太高等語，惟原告否認之，且被告亦未舉證以實其說，即無
    可採。
五、綜上，原告基於侵權行為之法律關係，請求被告給付18萬7,
    988元（計算式：165,453元＋22,535元＝187,988元），為有
    理由，應予准許，逾此範圍之請求，為無理由，應予駁回。
六、本件原告勝訴部分係就民事訴訟法第427條適用簡易程序所
    為被告敗訴之判決，依同法第389條第1項第3款規定，應依
    職權宣告假執行，並依同法第392條第2項，宣告被告若以18
    萬7,988元為原告預供擔保，可免為假執行。
七、本件事證已經明確，兩造其餘之主張、陳述、攻擊防禦方法
    ，核與本院所為前開判斷結果不生影響，爰不逐一論列，附
    此敘明。
八、訴訟費用負擔之依據：民事訴訟法第79條。
中    華    民    國   111    年    10     月    26   日
                  福建金門地方法院金城簡易庭
                              法  官  黃俊偉
以上正本係照原本作成。　　　　　　　　　　　　　　　
如對本判決上訴，須於判決送達後20日內向本院提出上訴狀。如
委任律師提起上訴者，應一併繳納上訴審裁判費。
中    華    民    國   111    年    10     月    26   日
                              書記官  黃紹洧
附表：
-----
折舊時間           金額
第1年折舊值        99,500×0.369=36,716
第1年折舊後價值    99,500-36,716=62,784
第2年折舊值        62,784×0.369=23,167
第2年折舊後價值    62,784-23,167=39,617
第3年折舊值        39,617×0.369=14,619
第3年折舊後價值    39,617-14,619=24,998
第4年折舊值        24,998×0.369=9,224
第4年折舊後價值    24,998-9,224=15,774
第5年折舊值        15,774×0.369=5,821
第5年折舊後價值    15,774-5,821=9,953
第6年折舊值        0
第6年折舊後價值    9,953-0=9,953
第7年折舊值        0
第7年折舊後價值    9,953-0=9,953